【裁判字號】    99,聲,103
【裁判日期】    990930
【裁判案由】    選任財產管理人
【裁判全文】
臺灣彰化地方法院民事裁定  99年度聲字第103號
  聲  請  人  甲○○
  關  係  人
 即失蹤人） 顏萬鐵即顏万.
  關  係  人  財政部國有財產局臺灣中區辦事處彰化分處
  法定代理人  卓翠雲
上列聲請人聲請選任失蹤人顏萬鐵財產管理人事件，本院裁定如
下：
    主      文
選任財政部國有財產局臺灣中區辦事處彰化分處為失蹤人顏萬鐵
（即顏万）（男，民前七年五月二十六日生，日據時代設籍台
中州北斗郡北斗街北勢寮五百二十二番地）之財產管理人。
聲請程序費用新臺幣壹仟元由聲請人負擔。
    理      由
一、按失蹤人未置財產管理人者，其財產管理人依下列順序定之
    ：(一)配偶。(二)父母。(三)成年子女。(四)與失蹤人同居之祖父母
    。(五)家長。不能依前項規定定財產管理人時，法院得因利害
    關係人或檢察官之聲請，選任財產管理人。財產管理人之權
    限，因死亡、受禁治產或破產之宣告或其他原因消滅時，準
    用前二項之規定，非訟事件法第109條定有明文。
二、本件聲請意旨略以：
  (一)緣聲請人與失蹤人顏萬鐵（即顏万）係坐落彰化縣北斗鎮
    ○○段292、295、297、298地號土地之共有人，聲請人已向
    鈞院起訴請求分割上開地號土地在案（99年度訴字第318號
    、99年度斗簡調字第18號）。
  (二)失蹤人顏萬鐵（即顏万）於日治時期昭和16年（民國30年
    ）以後赴南洋從軍，嗣即音信全無，下落不明，失蹤至今60
    餘年， 而其所有上開地號土地權利範圍各為480分之15，因
    失蹤人祖父母及父母早故，又查無妻子，無法依非訟事件法
    第109條第1項順序定其財產管理人，茲為保障聲請人及全體
    共有人之權益， 爰依同條第2項規定聲請選任其財產管理人
    等語，並提出土地登記謄本、戶籍謄本、臺灣省戶口清查表
    及彰化縣北斗鎮戶政事務所函等影本為證。
三、本件聲請人主張之上開事實，業據其提出土地登記謄本、戶
    籍謄本、臺灣省戶口清查表及彰化縣北斗鎮戶政事務所函等
    影本為證， 並經本院於審理99年度訴字第318號分割共有物
    事件中向戶政機關函查無訛，聲請人之主張自堪信為真實。
    本院審酌財政部國有財產局依國有財產法之規定綜理國有財
    產事務，而失蹤人受死亡宣告後，其所有之財產即成為遺產
    ，又無人承認繼承之遺產清理完畢後，如有賸餘，依民法第
    1185條規定即應歸屬國庫而成為國有財產，衡情本件失蹤人
    擁有前開土地權利，而聲請人僅以行使分割共有物請求權之
    必要為本件聲請，是以失蹤人日後受死亡宣告後既無消極遺
    產大於積極遺產之情事，則國庫對其遺產即具有期待利益，
    考量日後管理遺產之地緣關係與便利性，故選任財政部國有
    財產局臺灣中區辦事處彰化分處為失蹤人顏萬鐵（即顏万
    ）之財產管理人。
四、依非訟事件法第21條第1項，裁定如主文。
中    華    民    國    99    年    9     月    30    日
                        民事第二庭法  官  邱月嬌
以上正本係照原本作成。
如不服本裁定應於送達後10日內向本院提出抗告狀，並應繳納抗
告費新台幣1000元。
中    華    民    國    99    年    9     月    30    日
                                  書記官  林怡吟

司法院資訊處製作；財團法人民間司法改革基金會備份。
